---
title: "Домашнее задание по мерам заболеваемости/случаемости"
author: "Ustin Zolotikov"
date: "`r Sys.Date()`"
output:
  html_document:
    df_print: paged
    toc: true
    toc_float: true
  word_document:
    toc: true
  pdf_document:
    toc: true
    latex_engine: xelatex
subtitle: BioStat 2024
toc-title: Оглавление
---

```{r message=FALSE, warning=FALSE, include=FALSE, paged.print=FALSE}
library(tidyverse)
library(flextable)
knitr::opts_chunk$set()
```

# Датасет

Описывает аренду автомобилей водителями и попадание ДТП в течение года.

- id - идентификатор,
- experience - стаж вождения (0 - нет стажа, 1 - есть стаж),
- accident - ДТП (0 - возврат из аренды целого автомобиля, 1 - возврат из аренды автомобиля после ДТП),
- start - день начала аренды,
- stop - день прекращения аренды.
```{r include=FALSE}
data <- read_csv('carrental.csv')
```

```{r warning=FALSE, paged.print=TRUE}
summary(data %>% select(!id))
head(data)
```

    
# Находим распространенность “experience”
```{r}
prevalance <- sum(data$experience) / length(data$experience)
```
```{r echo=FALSE}
paste('Prevalance =', prevalance)
```

Распространенность показывает, что 32% водителей, участвовавших в исследовании, имели стаж.

# Находим риск “accident” в общей группе, в группе “experience” и в группе без “experience”
```{r}
exp <- data %>% filter(experience == 1)
noexp <- data %>% filter(experience == 0)
incidence_all <- sum(data$accident) / length(data$accident)
incidence_exp <- sum(exp$accident) / length(exp$accident)
incidence_noexp <- sum(noexp$accident) / length(noexp$accident)
```
```{r echo=FALSE}
paste('Incidence (1 year) =', incidence_all)
paste('Incidence in experienced group (1 year) =', incidence_exp)
paste('Incidence in unexperienced group (1 year) =', incidence_noexp)
```
Из годового наблюдения можно вывести риск водителей попасть в ДТП = 22%, при этом риск опытных водителей = 9.375%, а неопытных = 27.94%(выше в 3 раза!). В целом, ожидаемо, что риск попасть в аварию выше у водителей без опыта. 

Риски рассчитывались отношением количества новых случаев дтп (в группе) к количеству новых случаев взятия в аренду автомобиля (в группе) в течение периода наблюдения (1 год).

# Находим плотность событий (incidence rate) в общей группе, в группе “experience” и в группе без “experience”
```{r}
patient_time_all <- sum(data$stop - data$start)
patient_time_exp <- sum(exp$stop - exp$start)
patient_time_noexp <- sum(noexp$stop - noexp$start)

incidence_rate_all <- sum(data$accident) / patient_time_all
incidence_rate_exp <- sum(exp$accident) / patient_time_exp
incidence_rate_noexp <- sum(noexp$accident) / patient_time_noexp
```

```{r echo=FALSE}
paste('Incidence rate (1 day) =', incidence_rate_all)
paste('Incidence rate in experienced group (1 day) =', incidence_rate_exp)
paste('Incidence rate in unexperienced group (1 day) =', incidence_rate_noexp)
```

Плотность событий за день показывает, что в день в среднем происходит 0.3% ДТП среди всех водителей, 0.3% среди опытных водителей и 0.3% среди неопытных водителей. Плотность событий между группами практически не различается, однако нужно иметь ввиду, что пациенто-время в разы больше у необытных водителей(6278 дней), чем у опытных водителей(944 дней).

