---
title: "Управление данными (статистическое программирование)"
author: "Устин Золотиков"
date: "17.01.2025"
output: html_document
---

```{r setup, include=FALSE}
knitr::opts_chunk$set(echo = TRUE)
library (tidyverse)
library (readxl)
library(anytime)
library(openxlsx)
```

### Задание

Согласно спецификации собрать датасет с анамнезом субъектов ADMH на основе ADSL и домена MH. Спецификация содержит столбец Core со статусом переменной, наличие значений в Req-переменных критически важно для оценки. Приложите ссылку на свой гитхаб, в котором будет сохранена вся файловая структура архива; в папке ADaM-like должен находиться сделанный ADMH. Не забудьте приложить скрипт - он поможет разобраться в причинах ошибок (если они случатся) и дать вам рекомендации. 


### Загрузка данных

Для сборки ADMH нам понадобятся данные домена MH и собранный ADSL.

```{r}
mh <- read_excel("SDTM/MH_MEDICALHISTORY.xlsx")
adsl <- read_excel("ADam-like/ADSL.xlsx")
```

```{r}
mh %>% glimpse()
```

```{r}
adsl %>% glimpse()
```


### Подготовка ADMH

#### Отбор данных из ADSL
```{r}
adsl_part <- adsl %>% select(STUDYID, USUBJID, SUBJID, TRTP, TRTPN)
```

### Отбор и обработка данных из MH
```{r}
mh_part <- mh %>% 
  filter(MHCAT == "Medical History") %>%
  select( SUBJID, MHSEQ, 
          MHCAT, MHTERM, 
          MHDECOD, MHBODSYS, 
          MHSTDTC, MHSTDTC,
          MHENDTC, MHENRTPT
  ) %>% 
  mutate( MHSEQ = as.numeric(MHSEQ),
          MHSTDTC = as.character(MHSTDTC),
          MHENDTC = as.character(MHENDTC)
  ) %>% 
  group_by(SUBJID) %>% 
  filter( !is.na(MHTERM) ) %>%
  mutate(ASTDT = format(anydate(MHSTDTC), "%d.%m.%Y"),
         ASTDTF = case_when(is.na(MHSTDTC) ~ NA),
         AENDT = ifelse(MHENRTPT == "ONGOING", "ONGOING", format(anydate(MHENRTPT), "%d.%m.%Y")),
         AENDTF = case_when(is.na(MHENDTC) ~ NA),
         MHENRF = ifelse(MHENRTPT == "ONGOING", "ONGOING", NA))

mh_part %>% glimpse()
```
### Объединение в ADMH

```{r}
admh <- left_join(adsl_part, mh_part, by = c("SUBJID")) %>% 
  select(STUDYID, USUBJID, TRTP,
         TRTPN, MHSEQ, MHCAT,
         MHTERM, MHDECOD, MHBODSYS,
         MHSTDTC, ASTDT, ASTDTF,
         MHENDTC, AENDT, AENDTF,
         MHENRTPT, MHENRF) %>%
  filter(!is.na(MHCAT))

admh %>% glimpse()
```

### Сохранение

```{r}
write.xlsx(admh, "ADaM-like/ADMH.xlsx")
```

