---
title: "Базовая визуализация"
author: "Золотиков У. Е."
date: "`r Sys.Date()`"
output: 
  html_document:
    toc: true
subtitle: BioStat 2024
toc-title: Оглавление
---

```{r message=FALSE, warning=FALSE, include=FALSE, paged.print=FALSE}
library(tidyverse)
knitr::opts_chunk$set()

data <- read_csv('data/hogwarts.csv')
data$course <- data$course %>% as.factor()
data$house <- data$house %>% as.factor()
data$id <- data$id %>% as.factor()
data$wand <- data$wand %>% as.factor()
```

## Столбчатые диаграммы 

### 1
```{r}
ggplot(data) +
  geom_bar(aes(x=course, fill = course), col='#1D3461') +
  theme_bw() +
  scale_colour_manual(values = c('1' = '#2e86abff', '2' = '#a23b72ff', '3' = '#f18f01ff', '4' = '#c73e1dff', '5' = '#EAF0CE', '6' = '#A6D3A0', '7' = '#E0D3DE'), aesthetics = 'fill')
```

### 2
```{r}
ggplot(data) +
  geom_bar(aes(x=house, fill = blood_status), position = 'fill') +
  theme_bw() +
  labs(y = "Fraction", x = "House", fill = "Blood status")
```
Можно сделать вывод, что Слизерин единственный факультет, где отсутствуют маглорождённые и преобладают чистокровные студенты.

### 3
```{r}
filtered_data <- data %>%
  filter(blood_status %in% c("Pure-blood", "Muggle-borned"))

ggplot(filtered_data) +
  geom_bar(aes(x = house, fill = blood_status), position = "fill") +
  scale_fill_discrete(labels = c('Маглорождённые', 'Чистокровные')) +
  geom_hline(yintercept = 0.5, linetype = "dashed", color = "black") +
  theme_bw() +
  labs(y = "Доля студентов", x = "Факультет", fill = "Происхождение")
```

## Боксплоты

### 1

```{r}
ggplot(data) +
  geom_boxplot(aes(x=fct_reorder(house, `week 3`, .desc=T), y=`week 3`)) +
  labs(x = 'House', y = 'Scores, week 3')
```

### 2

```{r fig.height=14, fig.width=14}
ggplot(data) +
  geom_boxplot(aes(x=fct_reorder(house, `week 3`, .desc=T), y=`week 3`, fill=blood_status), notch=T) +
  labs(x = 'House', y = 'Scores, week 3')
```

### 3

```{r echo=TRUE, fig.height=14, fig.width=14, message=FALSE, warning=FALSE}
box <- ggplot(data) +
  geom_boxplot(aes(x=fct_reorder(house, `week 3`, .desc=T), y=`week 3`, fill=blood_status), notch=T, outlier.colour=NA, width = 0.7, linewidth=0.3) +
  labs(x='House', y='Scores, week 3', title='Week 3 scores distribution by faculty', subtitle='Task 3') +
  geom_jitter(aes(x=house, y=`week 3`))

box
```

## Разное

### 1
```{r}
data %>% filter(course == 5) %>% 
  ggplot() +
  geom_segment(aes(x = fct_reorder(id, result, .desc=T), 
                   xend = fct_reorder(id, result), 
                   y = 0, 
                   yend = result)) +
    geom_point(aes(x = fct_reorder(id, result, .desc=T), 
                 y = result,
                 col = wand), 
             size = 1) +
  scale_colour_manual(
    values = c('Dragon heartstring' = 'red', 'Phoenix feather' = 'yellow', 'Unicorn hair' = 'gray')
  ) +
  theme(axis.text.x = element_text(angle = 45, hjust=1))
```

### 2
```{r}
ggplot(data) +
  geom_histogram(aes(x=Astronomy_exam, fill=factor(house=='Slytherin', labels=c('not', 'Slytherin')))) +
  theme(axis.text.x = element_text(size = 18),
        axis.text.y = element_text(size = 18),
        legend.text = element_text(size = 18),
        axis.title.y = element_text(size = 20),
        axis.title.x = element_text(size = 22),
        legend.title = element_text(size = 20)) +
  labs(y='Number of students', fill='Slytherin') +
  scale_fill_manual('', values=c('Slytherin'='green'))
```

### 3
```{r}
theme_custom <- theme(
    axis.text = element_text(size = 20),
    axis.title = element_text(size = 25),
    axis.text.x = element_text(angle = 12),
    legend.title = element_text(size = 20),
    legend.text = element_text(size = 20),
    panel.background = element_rect(fill = "white", color = 'black'),
    plot.background = element_rect(fill = "white"),
    panel.grid.major = element_line(color = "gray"),
    panel.grid.minor = element_line(color = "lightgray"),
    
)

box + theme_custom
```


## Фасетирование

### 1

Напишите, какой, по вашему мнению, способ фасетирования (по строкам
или по столбцам) лучше использовать для визуализации гистограммы.
Почему? А какой для визуализации violin-plot? Почему? Можно ли
вывести общее правило?

Гистограмма отображает распределение вдоль оси x, поэтому лучше фасетировать ее по строкам.
Violin-plot, как и boxplot, имеет большое количество информации вдоль y-оси (медиана, квартили, выбросы и т.д.), поэтому этот тип графика лучше фасетировать по столбцам.

Общее правило: фасетироват стоит делать вдоль оси на которой график имеет наибольшее количество информации.


### 2
```{r}
ggplot(data) +
  geom_histogram(aes(x=Herbology_exam), bins = 12) +
  facet_wrap(vars(course), ncol=3)
```


### 3
```{r fig.height=6, fig.width=12}
ggplot(data) +
  geom_density(aes(x=`Defence against the dark arts_exam`, fill='Защита от тёмной магии'), alpha=0.7, col='black', linewidth=1) +
  geom_density(aes(x=Herbology_exam, fill='Травология'), alpha=0.7, col='darkgreen', linewidth=1) +
  theme_custom +
  facet_grid(rows=vars(sex), labeller = as_labeller(c(`female` = 'Женщина', `male` = 'Мужчина'))) +
  labs(title = "Распределение оценок студентов",
       x = "Оценка",
       y = "Плотность вероятности") +
  scale_fill_manual('Экзамен' , values=c('Защита от тёмной магии' = 'black', 'Травология' = 'green'))
  
```

