---
title: "Complex visualizations"
author: "Zolotikov Ustin"
date: "`r Sys.Date()`"
output: html_document
---

```{r include=FALSE}
knitr::opts_chunk$set(warning = FALSE)

library(tidyverse)
library(ggpubr)
library(patchwork)
library(corrplot)
library(ggcorrplot)
library(rstatix)
library(pheatmap)
library(ggbiplot)
library(factoextra)
library(plotly)

data <- read_rds('very_low_birthweight.RDS')
```

```{r}
data %>% glimpse
```

## Задание 1

Сделайте копию датасета, в которой удалите колонки с количеством пропусков больше 100, а затем удалите все строки с пропусками.
```{r}
cpdata <- data %>%
  select(where(~sum(is.na(.))<=100)) %>% 
  drop_na()

cpdata %>% head
```

## Задание 2
Постройте графики плотности распределения для числовых переменных. Удалите выбросы, если таковые имеются. Преобразуйте категориальные переменные в факторы. Для любых двух числовых переменных раскрасьте график по переменной ‘inout’.

В оставшихся данных мы можем увидеть несколько категориальных переменных: twn (multiple gestation), vent (assisted ventilation used), pneumo (pneumothorax occurred), pda (patent ductus arteriosus detected), cld (on suppl. oxygen at 30 days), dead.


```{r}
str(cpdata)
```
```{r}
cpdata <- cpdata %>%
  mutate_at(vars(twn, vent, pneumo, pda, cld, dead), as.factor)
```

Строим графики распределений:
```{r fig.height=10, fig.width=10}
distributions <- list()
nums <- cpdata %>% select(is.double | is.integer) %>% colnames()
idx <- 0
for (variable in nums) {
  idx <- idx + 1
  p <- ggplot(cpdata, aes_string(x=variable)) +
    theme_minimal()
  
  p <- if (idx < 3) {
    p + geom_density(aes_string(fill='inout'), alpha=0.5) # ifelse почему то возвращает dataframe, а не ggplot объект. При этом при указании alpha в функции ggplot, параметр не распространяется на добавочные функции geom_density в рамках if else, странно
  } else {
    p + geom_density(fill='darkred', alpha=0.5)
    }
  
  distributions[[idx]] <- p
}

wrap_plots(distributions, axes='collect_y')
```

Попробуем удалить выбросы и посмотреть как изменятся распределения
```{r}
remove_outliers <- function(data, column) {
  
  Q1 <- quantile(data[[column]], 0.25)
  Q3 <- quantile(data[[column]], 0.75)
  
  IQR <- Q3 - Q1
  
  lower_bound <- Q1 - 1.5 * IQR
  upper_bound <- Q3 + 1.5 * IQR
  
  filtered_data <- data[data[[column]] >= lower_bound & data[[column]] <= upper_bound, ]
  
  return(filtered_data)
}
```

```{r}
cpdata_noout <- cpdata
for (variable in nums) {
  cpdata_noout <- remove_outliers(cpdata_noout, variable)
}
```

```{r fig.height=10, fig.width=10}
distributions_noout <- list()
nums <- cpdata_noout %>% select(is.double | is.integer) %>% colnames()
idx <- 0
for (variable in nums) {
  idx <- idx + 1
  p <- ggplot(cpdata_noout, aes_string(x=variable)) +
    theme_minimal()
  
  p <- if (idx < 3) {
    p + geom_density(aes_string(fill='inout'), alpha=0.5) # ifelse почему то возвращает dataframe, а не ggplot объект. При этом при указании alpha в функции ggplot, параметр не распространяется на добавочные функции geom_density в рамках if else, странно
  } else {
    p + geom_density(fill='darkred', alpha=0.5)
    }
  
  distributions_noout[[idx]] <- p
}

wrap_plots(distributions_noout, axes='collect_y')
```
В основном выбросы влияли на переменную hospstay, теперь она выглядит намного лучше(отсутствуют отрицательные значений(скорее всего ошибка ввода), график плотности стал менее вытянутым). Будем работать с данными без выбросов.

## Задание 3 
Проведите тест на сравнение значений колонки ‘lowph’ между группами в переменной inout. Вид статистического теста определите самостоятельно. Визуализируйте результат через библиотеку 'rstatix'. Как бы вы интерпретировали результат, если бы знали, что более низкое значение lowph ассоциировано с более низкой выживаемостью?

```{r}
set.seed(123)

shapiro_test(cpdata_noout$lowph[cpdata_noout$inout == 'born at Duke'])
shapiro_test(cpdata_noout$lowph[cpdata_noout$inout == "transported"])

if (shapiro_test(cpdata_noout$lowph[cpdata_noout$inout == 'born at Duke'])$p.value > 0.05 && 
    shapiro_test(cpdata_noout$lowph[cpdata_noout$inout == "transported"])$p.value > 0.05) {
  # Если данные нормально распределены, используем t-тест
  test_result <- t_test(lowph ~ inout, data = cpdata_noout)
  print('Использован Т-тест')
} else {
  # Если данные не нормально распределены, используем U-тест Манна-Уитни
  test_result <- wilcox_test(lowph ~ inout, data = cpdata_noout)
  print('Использован тест Манна-Уитни')
}
# Выводим результаты теста
print(test_result)
```
```{r}
ggplot(cpdata_noout, aes(x = inout, y = lowph)) +
  geom_boxplot() +
  stat_compare_means(method = "wilcox.test") +
  labs(title = "Сравнение значений lowph между группами",
       x = "Группы",
       y = "Значения lowph")
```

Интерпретация: тк среднее значение low pH статистически значимо ниже у транспортированных пациентов и его снижение положительно ассоциированно с риском смерти, то можно предположить, что транспортировка (условия транспортировки и/или время затраченное на нее) ухудшают состояние пациента и снижают его шансы на выживание.

## Задание 4
Сделайте новый датафрейм, в котором оставьте только континуальные или ранговые данные, кроме 'birth', 'year' и 'exit'. Сделайте корреляционный анализ этих данных. Постройте два любых типа графиков для визуализации корреляций.

```{r}
ftask <- cpdata_noout %>% select(-c(birth, year, exit)) %>% select(is.double|is.factor)

cormat <- ftask %>% mutate(across(where(is.factor), as.numeric)) %>% cor()

corrplot(cormat)
ggcorrplot(cormat)
```


## Задание 5
Постройте иерархическую кластеризацию на этом датафрейме.

```{r fig.height=10, fig.width=10}
ftask <- cpdata_noout %>% select(-c(birth, year, exit)) %>% select(is.double|is.factor) %>% mutate(across(where(is.factor), as.numeric))

distmat <- dist(t(scale(ftask)), method = "euclidean")

hc <- hclust(distmat, method = "complete")

plot(hc, main = "Hierarchical Clustering Dendrogram", xlab = "Variables", sub = "", cex = 0.8)
```

```{r}
pheatmap(
  scale(ftask),
  clustering_distance_rows = "euclidean",
  clustering_distance_cols = "euclidean",
  clustering_method = "complete",
  main = "Heatmap with Hierarchical Clustering"
)
```

Интерпретация:

Группа умерших людей подсвечена красным в колонке dead. По хитмапу можно сказать, что pda, pneumo, vent имеют хорошие перекрытия с dead (и являются частью одной клады), при этом lowph тоже имеют хорошую отрицательную корреляцию с исходом, эти переменные можно было бы попробовать использовать в качестве предикторов.

## Задание 7
Проведите PCA анализ на этих данных. Проинтерпретируйте результат. Нужно ли применять шкалирование для этих данных перед проведением PCA?

Переменные в нашем датасете имеют разные диапозоны значений, так что шкалирование необходимо, чтобы исключить доминирование "больших" переменных над малыми
```{r}
df_scaled <- scale(ftask)
pca_result <- prcomp(df_scaled, center = TRUE, scale. = TRUE)
summary(pca_result)
```
Видно, что для объяснения 75 процентов дисперсии  необходимо взять целых 7(из 12) компонент, значит, что в данных нету переменных, которые бы однозначно их описывали.  

## Задание 8
```{r}
# Выполнение PCA
pca_result <- prcomp(df_scaled, center = TRUE, scale. = TRUE)
# Построение biplot
p <- fviz_pca_biplot(
  pca_result,
  text = paste0('Patient ID: ', rownames(ftask)),
  geom.ind = "point",
  palette = c("blue", "red"),
  repel = TRUE
) + labs(title = "PCA Biplot") +
  geom_point(aes(col= as.factor(ftask$dead)), text = paste0('Patient ID: ', rownames(ftask))) +
  scale_color_discrete('Patient', labels = c('1' = 'Alive', '2' = 'Dead'))

p
```

## Задание 9
Переведите последний график в 'plotly'. При наведении на точку нужно, чтобы отображалось id пациента.

```{r}
plot_ly(
    x = pca_result$x[,1],
    y = pca_result$x[,2],
    text = pca_result$x %>% rownames(),
    hovertemplate = paste('<br><b>Patient ID</b>: <b>%{text}</b>'),
    hoverinfo = 'text',
    type = 'scatter',
    mode = 'markers',
    color = fct_recode(as.factor(ftask$dead), 'Alive' = '1', 'Dead' = '2')
  ) %>% 
  layout(title = "PCA Biplot",
         xaxis = list(title = "Dim2(11%)"),
         yaxis = list(title = "Dim1(23.6%)"),
         legend = list(title = list(text = "Patient Status")))
```

